臺灣高等法院刑事裁定
111年度抗字第1590號
抗 告 人  
即受刑人  盧治元



上列抗告人因檢察官聲請定其應執行刑案件，不服臺灣桃園地方
法院中華民國111年9月19日裁定（111年度聲更一字第19號），
提起抗告，本院裁定如下：    
    主  文
原裁定撤銷。
盧治元犯附表所示各罪，所處如附表所示之刑，應執行有期徒刑
捌年叁月。
    理  由
一、原裁定意旨略以：受刑人盧治元因竊盜等如附表所示33罪，
    經臺灣新竹地方法院及原審法院判處如附表所示之刑確定（
    編號1、9之最後事實審法院案號應更正為109年度易字第
　　986號；編號1至9所示確定判決應更正為臺灣新竹地院109年
    度易字第986號，確定日期應更正為民國110年2月2日；編號
    8、9之執行案號應更正為臺灣新竹地方檢察署110年度執字
    第2542號），有各該裁判及本院被告前案紀錄表可憑。其中
    附表編號8至10、24至28、32所示之罪得易科罰金，其餘各
    罪則不得易科罰金，前經受刑人具狀請求檢察官聲請定執行
    刑，有臺灣桃園地方檢察署依102年1月23日修正之刑法第50
    條調查受刑人是否聲請定執行刑調查表足憑。經函詢受刑人
    陳述意見，受刑人表示對於數罪併罰之量刑，在累進遞減的
    原則上，宜予各刑相加後酌減1/3以上云云。審酌受刑人所
    犯33罪均屬竊盜罪，其犯罪類型、行為態樣、動機相類，侵
    害之法益並非具有不可替代性、不可回復性之個人法益等情
    ，考量比例原則、平等原則、責罰相當原則及重複評價禁止
    等原則，於各刑之最長期以上（有期徒刑9月），各刑合併
    刑期以下（有期徒刑17年6月），並審酌其中附表編號1至7
    、8至9所示之罪，前經臺灣新竹地方法院以109年度易字第9
    86號判決定執行刑有期徒刑2年10月、6月；編號12至23、
　　24至27所示之罪，曾經原審法院以110年度審易字第554號判
    決定執行刑有期徒刑3年5月、10月確定之內部界限，與編號
    10至11、28至33所示宣告刑之總和有期徒刑11年11月，裁定
    應執行有期徒刑10年等語。
二、抗告意旨略以：抗告人坦承犯行，犯後態度良好，所犯數罪
    ，時間緊密、手段相似，均屬同類型犯罪，責任非難程度不
    宜過度重複評價，原審定執行刑有期徒刑10年，顯有過苛等
    語。
三、經查：
(一)數罪併罰之定應執行刑係出於刑罰經濟與責罰相當之考量，
    並非予受刑人不當之利益，為一種特別的量刑過程，應受法
    秩序理念規範之比例原則、平等原則、責罰相當原則及重複
    評價禁止原則等內部界限支配，使輕重得宜，罰當其責，以
    符合法律授與裁量權之目的。從而，法官權衡、綜合考量個
    案所犯各罪不法程度與行為人的罪責，所定應執行刑，既不
    該評價不足，也不能過度評價，經由充分評價所宣告的執行
    刑，必須符合罪責相當原則，也就是憲法比例原則的要求。
    罪責相當原則涉及對於犯罪人人格、性格的評價，基於罪刑
    相當原則，在多數犯罪定其應執行刑，應有責任遞減原則之
    適用，而所稱責任遞減原則並非單純的算術，而是重在對行
    為人本身及其所犯各罪的情狀綜合審酌。換言之，法院應考
    量行為人從其犯數罪間所反映的人格特性，尤其刑罰的兩大
    目的：應報與預防間的調和。數罪併罰定應執行刑之裁量標
    準，雖法無明文，然其裁量仍應兼衡罪責相當及特別預防之
    刑罰目的，具體審酌整體犯罪過程之各罪關係（例如各行為
    彼此間之關聯性〈數罪間時間、空間、法益之密接程度及異
    同性〉、所侵害法益之專屬性或同一性、數罪對法益侵害之
    加重效應等）及罪數所反映行為人人格及犯罪傾向、施以矯
    正之必要性等，以符罪責相當之要求等情狀綜合判斷，而為
    妥適之裁量，俾符合比例原則、公平原則及實質平等原則。
    又前已定應執行刑確定，有特殊情形者，應非合併他罪另定
    應執行刑最低下限的內部界限，尤其未及考量其他更多次犯
    罪的綜合判斷，而因分次加總顯不利於受刑人時，客觀上已
    有責罰顯不相當之情，應避免僅將前各次定應執行刑之內部
    界限相加，再予象徵性酌為加減後裁判之宣告刑而已。否則
    ，無從重新審查前各次所定其應執行刑，是否因累加反造成
    罪責不相當，以及綜合前各次定應執行刑是否適當，而與罪
    刑相當及罪責原則相符。原裁定所定執行刑有期徒刑10年，
    固在各宣告刑之最長期（有期徒刑9月）以上、各宣告刑合
    併之刑期（即外部界限，有期徒刑17年6月）以下，亦在曾
    定執行刑之刑度加計未曾定刑之刑度範圍內（即內部界限，
    有期徒刑11年11月），然抗告人所犯均為罪質相同之竊盜罪
    、加重竊盜罪，各宣處有期徒刑3月至9月不等，可見犯情尚
    非至為嚴重，於科刑及執行紀錄所反映之人格特性，以及各
    罪之法律目的，依上開說明認原審定應執行刑有期徒刑10年
    ，應有過高。本件抗告有理由，應由本院予以撤銷。又為免
    發回原審法院重新裁定徒增司法資源耗費，依刑事訴訟法第
    413條後段規定由本院自為裁定。
(二)檢察官聲請就附表各罪合併定執行刑，核無不合。衡酌受刑
    人所犯之犯罪類型、行為態樣、危害情況、侵害法益、犯罪
    次數及責任非難重複程度等總體評價情狀，認宜定其應執行
    刑如主文第2項所示。
四、依刑事訴訟法第413條、第477條第1項，刑法第53條、第51
    條第5款，裁定如主文。　　
中　　華　　民　　國　　111 　年　　11　　月　　8 　　日
                    刑事第十四庭審判長法　官  林孟宜
                                      法　官  楊明佳
                                      法　官  郭豫珍
以上正本證明與原本無異。
不得再抗告。
                                      書記官  葉書豪
中　　華　　民　　國　　111 　年　　11　　月　　8 　　日